【裁判字號】    92,聲,922
【裁判日期】    921002
【裁判案由】    發還擔保金
【裁判全文】
臺灣板橋地方法院民事裁定  九十二年度聲字第九二二號
    聲  請  人
    即  債權人  甲○○
    相  對  人
    即  債務人  乙○○
右當事人間發還擔保金事件，本院裁定如左：
    主      文
聲請駁回。
聲請程序費用由聲請人負擔。
    理      由
一、本件聲請人聲請返還本院九十年度存字第四二七七號提存事件內之擔保金新台幣
    （下同）二十萬元。其陳述略稱：聲請人與相對人間因返還車款事件，前遵鈞院
    九十年度裁全實字第八三五六號民事裁定提存二十萬元而聲請對相對人之財產為
    假扣押在案。嗣聲請人提起本案訴訟，業經鈞院九十年度訴字第二五四八號及台
    灣高等法院九十一年度上易字第七七○號民事判決，判決聲請人勝訴確定在案。
    而聲請人亦於訴訟終結後以存證信函定二十日以上之期間催告相對人行使權利而
    未行使，為此爰依法聲請鈞院以裁定准予發還擔保金等語，並提出鈞院九十年度
    裁全實字第八三五六號民事裁定、九十年度存字第四二七七號提存書、九十年度
    訴字第二五四八號民事判決、臺灣高等法院九十一年度上易字第七七○號民事判
    決、車輛查驗同意書、存證信函暨其回執、戶籍謄本（均影本）各一件為證。
二、按返還擔保金，依民事訴訟法第一百零六條準用第一百零四條之規定，須符合：
    （１）應供擔保之原因消滅者。（２）供擔保人證明受擔保利益人同意返還者。
    （３）訴訟終結後供擔保人證明已定二十日以上之期間催告受擔保利益人行使權
    利而未行使，或法院依供擔保人之聲請，通知受擔保利益人於一定期間內行使權
    利並向法院為行使權利之證明而未證明者之要件，法院始得裁定返還擔保金。至
    所謂訴訟終結，在因假扣押或假處分所供擔保之情形，因該擔保係為保障受擔保
    利益人因不當假扣押或假處分所受損害而設，倘執行法院已依假扣押或假處分裁
    定實施假扣押或假處分之執行，則在供擔保人撤回假扣押或假處分之執行前，受
    擔保利益人所受損害仍可能繼續發生，損害額既未確定，自無強令其行使權利之
    理。故在假扣押或假處分所供之擔保，供擔保人依民事訴訟法第一百零六條準用
    修正前同法第一百零四條第一項第二款規定，聲請以裁定命返還其擔保金之場合
    ，必待供擔保人已撤回假扣押或假處分之執行，始得謂與修正前之民事訴訟法第
    一百零四條第一項第二款所定之「訴訟終結」相當，而得依該條款行使定期催告
    之權利。（最高法院八十六年度臺抗字第五三號裁定、八十五年度臺抗字第六四
    五號裁定、八十七年度臺抗字第四五四號裁定參照）。又假扣押之債務人如反供
    擔保撤銷假扣押，其假扣押之標的物雖已經撤銷查封登記，惟其反擔保之目的既
    係在擔保將來債權人可能受到之損害，且債權人此際仍請求假扣押，則於債權人
    撤回假扣押之執行程序前，即難認該假扣押之執行程序已經終結。
三、經查，
    (一)聲請人前於民國九十年十月二十五日以其於八十九年二月十九日向相對人購買
      小客車一部，買賣總價金為七十二萬五千元，嗣該汽車經交付聲請人使用後，
      於九十年八月二十四日遭警帶回查驗，發現該車係以失竊車輛套裝頂替，應予
      查扣。相對人對聲請人負有權利瑕疵擔保責任及不完全給付之債務不履行責任
      ，應返還車款六十萬元等情，聲請本院以九十年度裁全執字第八三五六號民事
      裁定，准其供擔保後得對對人之財產為假扣押，並以本院九十年度執全字第三
      九九七號對相對人之財產實施假扣押，此業經本院依職權調閱上開保全程序執
      行卷宗查證屬實。嗣聲請人於九十年十二月三日對相對人提起本案訴訟，請求
      相對人給付六十萬元及遲延利息，經臺灣高等法院以九十一年度上易字第七七
      ○號民事判決判命相對人應給付聲請人五十五萬元及自九十年十二月十四日起
      至清償日止，按年息百分之五計算之利息，並經確定等情，亦經本院依職權調
      閱該民事卷宗查證屬實，且有民事判決之影本二件在卷可佐。足見聲請人上開
      假扣押所保全之請求，並未獲得全部勝訴之判決，故相對人仍可能受有損害，
      本件尚難認其應供擔保原因消滅，合先敘明。
    (二)復查，聲請人雖於九十二年五月三十日以台北杭南郵局第一四四九號存證信函
      催告相對人行使權利而未行使，此有聲請人所提出之存證信函暨其回執影本各
      一件附卷可稽，然本件係聲請人業對相對人所有如附表所示之財產實施假扣押
      後，經相對人提供反擔保而撤銷假扣押，該執行程序終結之原因乃因有反擔保
      之存在，並非債權人撤回執行，亦據本院調取上開卷宗查閱屬實，已不得謂與
      民事訴訟法第一百零四條第一項第三款前段所定之「訴訟終結」情形相當，而
      依該假扣押執行查封筆錄所載「十一、當場告知債權人代理人，似已超額查封
      ，代理人仍堅持查封如指封書所載之車輛」，本件相對人因聲請人之執行假扣
      押，有受損害之可能。
    (三)按於聲請人撤回假扣押執行程序前，該假扣押程序之受擔保利益人即相對人因
      該假扣押執行程序可能受之損害，既尚未確定，自難強求其須行使權利，故聲
      請人仍應於撤回假扣押執行程序後，再次定期催告相對人行使權利，始為適法
      。本件聲請人既迄未撤回假扣押執行程序，揆諸前揭說明，顯與民事訴訟法第
      一百零六條準用第一百零四條第一項第三款前段，於訴訟終結後定二十日以上
      期間催告受擔保利益人行使權利而未行使之要件不符，不能准許。
四、依民事訴訟法第九十五條、第七十八條，裁定如主文。
中      華      民      國    九十二    年      十      月      二      日
                                  臺灣板橋地方法院民事第三庭
~B法      官  陳麗玲
右為正本係照原本作成。
如對本裁定抗告須於裁定送達後十日內向本院提出抗告狀。
中      華      民      國    九十二    年      十      月      二      日
~B法院書記官  顧嘉文


司法院資訊處製作；財團法人民間司法改革基金會備份。
